臺灣南投地方法院小額民事判決
110年度投小字第401號
原      告  許博雄  
被      告  謝煥爐即德山牙醫診所

上列當事人間返還不當得利事件，本院於民國111年1月4日言詞
辯論終結，判決如下：
    主      文
原告之訴駁回。
訴訟費用新臺幣壹仟元由原告負擔。 
    事實及理由
一、原告起訴主張：原告於民國109年9月起至同年12月31日止至
    被告處醫治牙疾，受被告偽稱其所專業製作之假牙對原告可
    達完全切合之所有需求，原告受被告連番專業名詞之誘惑，
    進而誤信被告所述之成效同意被告製作假牙，詎被告製作假
    牙後，原告即發現完全無法如被告所述之成效，分別於109
    年10月間多次向被告反應，惟被告均置之不理，造成原告無
    法咀嚼，進食困難，在完全無法使用情形下，原告不得不退
    還假牙予被告並請被告改善假牙缺失後，被告即避不見面，
    並命其診所人員對原告不理不應，嗣原告申請調處，被告僅
    願返還新臺幣（下同）1萬元，被告所為已涉刑法第339條詐
    欺罪，既獲有不當得利金額即假牙製作費4萬5,000元，且因
    被告之惡劣行徑造成原告長期日常生活之困難，及請求被告
    返還價款四處無著之恐慌而痛苦萬分，被告應賠償原告之精
    神痛苦5萬5,000元，爰提起本件訴訟等語。並聲明：被告應
    給付原告10萬元，及自起訴狀繕本送達翌日起至清償日止，
    按週年利率5%計算之利息。
二、被告抗辯略以：
（一）原告於109年9月28日至被告處要求治療與修復下顎被拔失
      之牙齒，解決其飲食困難之問題，原告希望下顎可以植牙
      並製作固定式牙橋，經給予原告照環顎之全口X光與詳查
      過去之就醫病史，原告自述曾於105年11月3日因心肌梗塞
      接受血管移植繞道手術，其後必需長期終生使用抗血栓藥
      物與其他相關藥物，被告因此告知原告，植牙手術風險頗
      高，即使拔牙也要謹慎盡量避免，若要修復下顎缺牙與飲
      食問題，選擇使用活動假牙會比較安全，並建議原告可至
      其他處所尋求第二意見，嗣於同年10月5日原告回診，被
      告再一次詳細說明植牙手術可能會造成之風險，並分析裝
      戴活動假牙的各種優點與缺點及將來會面臨的問題等，原
      告決定要做活動假牙並交付2萬元現金，於同年10月15日
      原告回診試戴完成後之假牙金屬支架、同年10月23日原告
      回診試戴完成的整副活動假牙，經完成摩擦點、干擾點、
      壓痛點等測試後即教導原告如何學習使用活動假牙，原告
      點頭滿意並瞭解，當天並交清尾款2萬5,000元，於同年11
      月6日原告回診修整干擾點，其後原告就未再來電或回診
      ，嗣於同年11月26日收到原告郵寄回來之假牙，也無附上
      片語隻字。
（二）製作一組合適的活動假牙，首先要有完善之治療計畫與精
      準之印模，之後還需要有兩套開模的工藝製作過程，即精
      密合金鑄造假牙金屬支架、複合樹脂假牙與底座的壓塑與
      聚合，以及後續的精密研磨拋光等手續，而其精準度的誤
      差都要求在微米等級，必須合乎每個量身訂製之使用標準
      ，且因口腔功能的復健不只複雜、艱辛，更需要冗長的學
      習使用與適應，逐漸接受並讓假牙成為身體的一部分，讓
      假牙充分發揮其功能，這是患者本身最基本的認知，更重
      要的是與協助其復健與治療之醫護人員合作、調整；又醫
      療本身就是審慎嚴謹的過程，醫師、助理、精密齒模技師
      必須投入相當之人力、時間、精神與材料成本，才能完成
      活動假牙，被告僅收取4萬5,000元一般費用，並無任何不
      當得利之事，另原告主張從來沒有戴過活動假牙是不實的
      ，原告現在上顎的前牙就有戴活動假牙，被告幫原告做的
      是下顎，所以原告對活動假牙的情況非常清楚等語資為抗
      辯。並聲明：如主文第1項所示。
三、法院之判斷：
（一）原告主張其於109年9月至10月間至被告處裝活動假牙，支
      出4萬5,000元，嗣已將活動假牙寄還被告等情，業據其提
      出德山牙醫診所免用統一發票收據1紙為證，且為被告所
      不爭執，堪信原告上開主張為真實。
（二）當事人主張有利於己之事實者，就其事實有舉證之責任。
      民事訴訟法第277條本文定有明文。又醫師或醫院提供特
      殊之醫療技能、知識、技術與病患訂立契約，為之診斷治
      療疾病，係屬醫療契約，其契約性質屬委任契約或近似於
      委任之非典型契約，關於民法債編總則有關債務不履行規
      定部分，應有其適用。復債務不履行之債務人所以應負損
      害賠償責任，係以可歸責之事由為要件，故債權人苟證明
      債之關係存在，債權人因債務人不履行債務（給付不能、
      給付遲延或不完全給付）而受損害，即得請求債務人負債
      務不履行責任，如債務人抗辯損害之發生為不可歸責於債
      務人之事由所致，即應由其負舉證責任，如未能舉證證明
      ，自不能免責。是以，債權人請求債務人負債務不履行之
      損害賠償責任，應先就債之關係存在及債權人因債務人不
      履行債務而受損害之事實，負舉證責任。
（三）經查，原告起訴主張依不當得利規定請求被告返還製作活
      動假牙價金4萬5,000元，惟被告前為原告製作活動假牙並
      已裝設完畢，為原告所不爭執，則被告收受4萬5,000元係
      以兩造間之醫療契約為其法律上原因，被告自無不當得利
      可言；又原告主張活動假牙未達到應有之品質部分，其意
      係在主張被告應負債務不履行之責，依上開說明，應由原
      告就被告未依約履行債務致受有損害乙節，先負舉證之責
      ，惟原告於本院審理時僅稱不用鑑定，因為假牙是其在用
      ，其知道能不能使用等語（見本院卷第58頁），而未提出
      證據證明活動假牙有何不能正常使用之情，而原告於起訴
      狀表示活動假牙造成其無法咀嚼、進食困難等語，經本院
      函詢南投縣牙醫師公會關於活動假牙之優缺點，經回覆以
      ：因為是活動式的，缺乏牙根有力的支撐，咬合力會比較
      差，難以跟固定式假牙的力量相比；活動假牙的咬合力明
      顯不如原來的固定的牙齒，所以咀嚼的效率與口感會比較
      差，患者必須有心理準備等情，有該公會110年12月20日1
      10投縣牙總字第873號函1份附卷可參（見本院卷第75、77
      頁），核與原告所主張之不合效用情節相符，是原告既無
      法證明其因被告不依約履行致受損害，則其請求被告返還
      4萬5,000元價金及精神慰撫金5萬5,000元，即均屬無據。
四、綜上所述，原告請求被告應給付原告10萬元，及自起訴狀繕
    本送達翌日起至清償日止，按週年利率5%計算之利息，為無
    理由，應予駁回。
五、本件事證已臻明確，兩造其餘主張與攻擊防禦方法及所提證
    據，與判決之結果不生影響，爰不另一一論述，併此敘明。
六、訴訟費用負擔之依據：民事訴訟法第78條。 　　　
中　　華　　民　　國　　111 　年　　1 　　月　　18　　日
                        臺灣南投地方法院南投簡易庭
                              法  官  丁婉容  
以上為正本係照原本作成。
如不服本判決，應於送達後二十日內，向本院提出上訴狀，並表
明上訴理由（上訴理由應表明一、原判決所違背之法令及具體內
容。二、依訴訟資料可認為原判決有違背法令之具體事實。），
如於本判決宣示後送達前提起上訴者，應於判決送達後二十日內
補提上訴理由書（須附繕本），如未於上訴後二十日內補提合法
上訴理由書，法院得逕以裁定駁回上訴；並向本院繳足上訴裁判
費。　　　　　　　　　　　　　　　
中　　華　　民　　國　　111 　年　　1 　　月　　18　　日
                              書記官  詹書瑋